【裁判字號】    97,台上,1012
【裁判日期】    970522
【裁判案由】    給付工程款
【裁判全文】
最高法院民事判決            九十七年度台上字第一○一二號
上  訴  人  谷峰化學工業股份有限公司
法定代理人  甲○○
訴訟代理人  李文禎律師
            黃如流律師
            黃小舫律師
被 上訴 人  士新儲運股份有限公司
法定代理人  乙○○
訴訟代理人  王進勝律師
            黃淑芬律師
上列當事人間請求給付工程款事件，上訴人對於中華民國九十七
年一月三十一日台灣高等法院高雄分院第二審判決（九十四年度
建上字第二五號），提起上訴，本院判決如下：
    主  文
原判決關於駁回上訴人其餘上訴，暨該訴訟費用部分廢棄，發回
台灣高等法院高雄分院。
    理  由
本件上訴人主張：伊於民國八十三年間與被上訴人簽訂工程合約
書（下稱系爭合約），承作被上訴人之「高雄港綜合倉儲中心」
新建工程（下稱系爭工程）。完工後被上訴人積欠工程款新台幣
（下同）一億八千一百二十八萬零一百四十二元迄未給付。經扣
除未施作部分工程款及違約罰款等項，被上訴人尚應給付伊工程
款七千八百六十九萬七千三百十一元，除原審已判命其給付之六
千一百九十四萬八千一百十一元外，應再給付一千六百七十四萬
九千二百元。爰依兩造間系爭契約約定，求為命被上訴人如數再
給付，及自支付命令送達翌日（即九十三年四月二十日）起加計
法定遲延利息之判決（上訴人起訴請求超過七千八百六十九萬七
千三百十一元本息部分，已經第一審判決駁回其訴確定。又被上
訴人就原審命其給付上訴人六千一百九十四萬八千一百十一元本
息部分之第三審上訴為不合法，業經原審另以裁定駁回其上訴，
並由本院裁定駁回其抗告確定，均非本件審理範圍）。
被上訴人則以：系爭工程款請求權已罹於二年時效期間而消滅，
伊自得拒絕給付。況系爭工程有重大瑕疵，未經驗收通過，於上
訴人未修補完成前，伊得拒絕給付，上訴人亦不得請求工程款等
語，資為抗辯。
原審就上訴人請求被上訴人再給付一千六百七十四萬九千二百元
本息部分，維持第一審所為上訴人敗訴之判決，駁回其上訴，係
以：綜觀兩造間於八十三年間簽訂之系爭契約約定，可知其性質
屬買賣與承攬之混合契約，契約報酬請求權之時效期間為十五年
，被上訴人辯稱：上訴人之請求權已逾二年時效期間而消滅云云
，固無足取。然依系爭契約第六條就土木工程類之付款約定「第
五期款：經甲方（即被上訴人）會同港務局對本土木工程完成正
式驗收後支付乙方（指上訴人）本類工程金額之百分之五，計二
千二百五十萬元整。驗收應於領取使用執照日起算四十五日內辦
理，但甲方若有開列之修復項目乙方應於通過複驗時，始得支領
本期款項。」等內容，足見第五期土木工程款與上訴人完成缺失
修復工作有對待給付關係。而上訴人完成之系爭工程土木類有諸
多瑕疵，既經被上訴人開列修復項目請求上訴人修補，並委請他
人整修後，仍有屋頂漏（滲）水、通道積水等瑕疵，致未修補完
成、通過複驗，則被上訴人行使同時履行抗辯權，拒絕給付第五
期土木工程款，即屬有據。上訴人自不得請求該第五期部分工程
款二千二百五十萬元。經計算上訴人得請領之第一期至第四期工
程款總額八億五千二百五十萬元，扣除未施作之化學槽工程款六
千零十四萬二千三百八十九元及被上訴人已付款項六億八千七百
八十三萬元，餘額為一億零四百五十二萬七千六百十一元，再與
上訴人不爭執被上訴人有違約金債權四千二百五十七萬九千五百
元抵銷結果，被上訴人應給付之工程款餘額僅為六千一百九十四
萬八千一百十一元。上訴人請求七千八百六十九萬七千三百十一
元本息，就超過上開金額本息部分（即請求再給付一千六百七十
四萬九千二百元本息部分）尚非有理等詞，為其判斷之基礎。
按被告在裁判上援用民法第二百六十四條之抗辯權時，原告如不
能證明自己已為給付或已提出給付，法院應為原告提出對待給付
時，被告即向原告為給付之判決，不能遽將原告之訴駁回（本院
二十九年上字第八九五號判例意旨參照）。查系爭工程第五期土
木工程款與上訴人完成缺失修復工作有對待給付關係，上訴人未
完成被上訴人開列修復項目之修補，被上訴人得行使同時履行抗
辯權，為原判決認定之事實。果爾，如上訴人得請求之第五期土
木工程款已屆清償期，而其對被上訴人開列之修復項目確未修補
完成，依上說明，原法院即應為對待給付之判決，尚不能逕行駁
回上訴人之訴。乃原法院未察，徒以被上訴人可為同時履行抗辯
，遽為上訴人不得請求第五期土木工程款之論斷，而為不利於上
訴人之判決，自有可議，於法難謂無違。上訴論旨，指摘原判決
於其不利部分不當，聲明廢棄，非無理由。
據上論結，本件上訴為有理由。依民事訴訟法第四百七十七條第
一項、第四百七十八條第二項，判決如主文。
中    華    民    國  九十七  年    五    月  二十二  日
                      最高法院民事第三庭
                          審判長法官  蘇  茂  秋
                                法官  陳  碧  玉
                                法官  劉  靜  嫻
                                法官  張  宗  權
                                法官  陳  國  禎
      本件正本證明與原本無異
                                      書  記  官
中    華    民    國  九十七  年    六    月    三    日
                                                      Ｑ


司法院資訊處製作；財團法人民間司法改革基金會備份。
